【裁判字號】    97,訴,728
【裁判日期】    980213
【裁判案由】    違反藥事法
【裁判全文】
臺灣桃園地方法院刑事判決               97年度訴字第728號
公  訴  人  臺灣桃園地方法院檢察署檢察官
被      告  丙○○
            丁○○
選任辯護人  傅文民律師
上列被告因違反藥事法案件，經檢察官提起公訴（96年度偵字第
26499 、27610 號、97年度偵字第7512號），本院判決如下：
    主  文
丁○○因過失運送偽藥，處有期徒刑陸月，如易科罰金，以新臺
幣壹仟元折算壹日。扣案藥錠捌仟捌佰柒拾捌片（即捌萬捌仟柒
佰捌拾粒），均沒收。
丙○○因過失運送偽藥，處有期徒刑月，如易科罰金，以新臺
幣壹仟元折算壹日，緩刑貳年。
    事  實
一、丁○○受在越南之友人李秋明所託，允諾代為購買內含Indo
    methacin、Hydrochlorothiazide 、Piroxicam 成份名為廣
    西玉林酸痛靈之藥錠，並運送至越南。丁○○應注意該藥錠
    來歷不明，包裝上亦無衛生主管機關核准之標示，客觀上可
    認係未經許可擅自製造之偽藥，而依當時情形，並非不能為
    此注意，仍因先前身體酸痛自行服用見效，致疏未注意，而
    於民國97年7 月初，在臺北縣三重市重新橋下跳蚤市場，以
    每片（1 片10粒）新臺幣（下同）20元之代價，向真實姓名
    年籍不詳自稱「林先生」之成年男子（下稱林先生），購買
    上開藥錠8,878 片 (亦即88,780粒，下稱上開藥錠），其後
    得知友人之越南籍配偶丙○○欲返回越南探親，遂以李秋明
    所承諾支付臺灣至越南機票費用之半數約6,000 至7,000 元
    為代價，委由丙○○順道運送至越南予李秋明，嗣於同年月
    23日丁○○於桃園國際機場交付上開藥錠（丁○○事先以帆
    布袋及紙袋包裝並放於行李袋內）予丙○○，並告知丙○○
    行李袋內為藥品，丙○○應注意其攜帶之上開藥錠可能係未
    經許可擅自製造之偽藥，且依當時情形，亦非不能為此注意
    ，乃因丁○○為其配偶之友人且支付上開機票費用，致疏未
    注意而同意代為運送，並將上開藥錠持往托運行李處辦理托
    運。嗣丙○○欲搭乘越南航空公司VN929 號班機出境前往越
    南，為內政部警政署航空警察局安檢隊員發現上開托運行李
    影像可疑，遂會同財政部臺北關稅局關員對上開行李進行查
    驗，當場扣得上開藥錠，而悉上情。
二、丙○○部分案經內政部警政署航空警察局及財政部臺北關稅
    局函送臺灣桃園地方法院檢察署檢察官偵查起訴。丁○○部
    分案經臺灣桃園地方法院檢察署檢察官自動檢舉偵查起訴。
    理  由
一、本案所引用之供述及非供述證據，經本院依法踐行調查證據
    程式，檢察官、被告及其選任辯護人均不爭執各該證據之證
    據能力，且亦查無依法應排除其證據能力之情形，是後述所
    引用證據之證據能力均無疑義。
二、上開事實，業據被告丁○○、丙○○坦承不諱，且經證人丁
    ○○於警詢及偵查中、丙○○於審理中證述甚詳（見96年度
    偵字第26499 號卷第2-3 、35-36 、41-42 頁，本院訴字卷
    第91-93 頁），並經證人即查獲時為被告2 人製作警詢筆錄
    之內政部警政署航空警察局刑警隊偵查員甲○○及製作搜索
    、扣押筆錄之財政部臺北關稅局官員乙○○證述明確（見本
    院訴字卷第73-78 、85-90 頁），復有行政院衛生署96年8
    月20日衛署藥字第0960037348號函（上開藥錠檢出含有Indo
    methacin、Hydroc hlorothiazide、Piroxicam 等成份，應
    屬列管藥品，同名產品經查未經核准）、搜索扣押筆錄、採
    證照片在卷可稽（見96年度偵字第26499 號卷第8 、7 、16
    -19 頁），本件事證明確，被告2 人之犯行堪以認定。
三、核被告2 人所為，均係犯藥事法第83條第3 項之過失運送偽
    藥罪。按藥事法第83條第1 項之運送偽藥罪，以行為人明知
    為偽藥而故為運送為要件，所謂明知，係指直接故意而言，
    若為間接故意或過失，均難繩以該條項之罪（最高法院73年
    度台上字第2916號判例，94年度台上字第5368號、84年度台
    上字第5335號、78年度台上字第286 號、73年度台上字第29
    16號判決參照）。公訴意旨雖認被告所為係犯藥事法第83條
    第1 項運送偽藥罪，惟審酌被告丁○○曾於警詢、偵查中及
    本院審理時供稱：伊不知道林先生販售藥品之真偽，亦不知
    道該藥品是否經過衛生署核准，不過伊服用後有效，伊不知
    道該藥品在機場要申報等語（見96年度偵字第26499 號卷第
    2 、35-36 、41頁，本院訴字卷第102 號）；被告丙○○於
    警詢、偵查中及本院審理時供稱：伊直到出境被查獲時才知
    道丁○○托運的物品為不合法之藥物，丁○○沒有事先告訴
    伊，丁○○直到機場才將物品交給伊等語（見96年度偵字第
    2649 9號卷第5 、35頁，見本院訴字卷第91頁），已難認被
    告2 人主觀上對扣得之上開藥錠，係屬於藥事法第20條所稱
    之偽藥一節明知或有認識，參以由現場採證照片可知（96年
    度偵字第26499 號第16-17 頁），上開藥錠共計8,878 片，
    數量龐大，僅以帆布袋及紙袋簡單包裝後，置於3 只行李袋
    內交付托運，並無任何掩飾隱藏其內容物之特殊夾層或包裝
    ，一經X 光機檢查，立即可辨認出其中包含大量片狀物品，
    與一般行李有別，而有詳細查驗之必要，被告2 人明知以上
    開方式包裝本件查扣藥錠，極易引人注意而遭查驗，仍未採
    取其他分裝、夾藏或掩人耳目之方式運送，足見其2 人對於
    此部分藥品事涉不法，恐遭查緝沒入，甚至致使其等受有刑
    事追訴處罰之結果並無所悉，自難認定被告2 人主觀上明確
    認知上開藥錠係屬未經核可之偽藥。此外，復查無其他積極
    證據證明被告2 人明知上開藥錠為偽藥，依照前揭意旨，其
    等之行為自不該當藥事法第83條第1 項之運送偽藥罪，公訴
    意旨起訴法條容有未洽，惟起訴基本事實相同，爰依刑事訴
    訟法第300 條規定，變更起訴法條，併此敘明。次按刑法第
    28 條 之共同正犯，以2 人以上實施犯罪行為，有共同故意
    為要件，若2 人以上同有過失行為，縱於其行為皆應負責，
    亦無適用該條之餘地（最高法院44年台上字第242 號判例參
    照），本件被告2 人係過失運送偽藥，自無刑法第28條共同
    正犯之適用。再按運輸毒品或運送走私物品罪之成立，並非
    以所運輸之毒品或運送之走私物品已運扺目的地為完成犯罪
    之要件；是以，區別各該罪既遂、未遂之依據，應以已否起
    運離開現場為準，如已起運離開現場，其構成要件之輸送行
    為即已完成，不以達到目的地為既遂之條件（最高法院95年
    度台上字第990 號判決參照），本件裝有上開藥錠之行李袋
    既由丙○○持往托運行李處辦理托運，應認該行李已起運離
    開現場，而論以運送偽藥既遂。爰審酌被告2 人因過失運送
    上開偽藥之數量非微，惟尚未出境即為警查獲，犯罪危害程
    度不重，被告2 人之參與程度及其犯罪之動機、目的、手段
    、所生損害、犯後態度、智識程度等一切情狀，量處如主文
    所示之刑，並諭知易科罰金之折算標準。檢察官固就被告丁
    ○○、丙○○分別具體求處有期徒刑8 月、2 月，惟本院審
    酌被告2 人上開犯罪情節、犯後態度及前揭各情，認檢察官
    上開求刑尚有未洽，而應以主文所示之刑為妥適，附此敘明
    。又被告丙○○前未曾因故意犯罪受有期徒刑以上刑之宣告
    ，有臺灣高等法院被告前案紀錄表1 紙附卷可稽，其因一時
    疏失，致罹刑典，經此教訓，應能知所警惕，信無再犯之虞
    ，本院認其所受之刑之宣告以暫不執行為適當，爰宣告緩刑
    2 年，以啟自新。
四、按藥事法第79條第1 項規定：「查獲之偽藥或禁藥，沒入銷
    燬之」，上述沒入銷燬之規定，係列於藥事法第八章「稽查
    及取締」內，而非列於第九章之「罰則」，其性質應屬行政
    秩序罰，屬行政機關依行政程序科罰之權限，法院自不得越
    權於判決內諭知沒入銷燬（最高法院92年度台上字第2718號
    判決參照），扣案之上開藥錠，尚未經主管機關依藥事法第
    79條第1 項之規定沒入銷燬，惟既因尚未移轉於李秋明而屬
    被告丁○○所有，供其犯本件之罪所用之物，應依刑法第38
    條第1 項第2 款之規定宣告沒收，附此敘明。
據上論斷，應依刑事訴訟法第299 條第1 項前段、第300 條，藥
事法第83條第3 項，刑法第11條前段、第41條第1 項前段、第74
條第1 項第1 款、第38條第1 項第2 款，判決如主文。
本案經檢察官徐文豪到庭執行職務。
中    華    民    國    98    年    2     月    13    日
                  刑事第四庭審判長法  官  袁雪華
                                  法  官  張淑華
                                  法  官  林宜靜
以上正本證明與原本無異。
如不服本判決應於收受判決後10日內向本院提出上訴書狀，並應
敘述具體理由。其未敘述上訴理由者，應於上訴期間屆滿後20日
內向本院補提理由書 (均須按他造當事人之人數附繕本)「 切勿
逕送上級法院」。
                                  書記官  黃俊燁
中    華    民    國    98    年    2     月    13    日
附錄論罪科刑法條
藥事法第83條
明知為偽藥或禁藥，而販賣、供應、調劑、運送、寄藏、牙保、
轉讓或意圖販賣而陳列者，處7 年以下有期徒刑，得併科新臺幣
5 百萬元以下罰金。
犯前項之罪，因而致人於死者，處 7 年以上有期徒刑，致重傷者
，處 3 年以上 12 年以下有期徒刑。
因過失犯第 1 項之罪者，處 2 年以下有期徒刑、拘役或科新臺
幣 30 萬元以下罰金。
第 1 項之未遂犯罰之。

司法院資訊處製作；財團法人民間司法改革基金會備份。
